【裁判字號】    99,簡,8
【裁判日期】    990830
【裁判案由】    侵權行為損害賠償
【裁判全文】
臺灣臺北地方法院民事判決                 99年度簡字第8號
原      告  乙○○○
訴訟代理人  邱奕澄律師
被      告  甲○○
上列當事人間請求侵權行為損害賠償事件，本院於民國九十九年
八月九日辯論終結，判決如下︰
    主    文
被告應給付原告新臺幣壹萬柒仟肆佰陸拾元，及自民國九十八年
四月二十八日起至清償日止，按週年利率百分之五計算之利息。
原告其餘之訴駁回。
訴訟費用由被告負擔十分之一，餘由原告負擔。
本判決第一項得假執行。
原告其餘假執行之聲請駁回。
    事實及理由
甲、程序方面：
一、按訴狀送達後，原告不得將原訴變更或追加他訴。但有下列
    各款情形之一者，不在此限：(一)被告同意者；(二)請求之基礎
    事實同一者；(三)擴張或減縮應受判決事項之聲明者；(七)不甚
    礙被告之防禦及訴訟之終結者；被告於訴之變更或追加無異
    議，而為本案之言詞辯論者，視為同意變更或追加，民事訴
    訟法第二百五十五條第一項第一、二、三、七款、第二項定
    有明文。
二、本件原告於民國九十八年十二月二十一日言詞辯論期日變更
    訴之聲明為：「被告應給付原告新臺幣（下同）二十七萬元
    ，及自九十八年四月十八日起至清償日止，按週年利率百分
    之五計算之利息」，原告是次變更非唯訴訟標的（民法第一
    百八十四條第一項前段、第一百九十五條第一項前段損害賠
    償請求權）相同、基礎事實同一（被告於九十八年一月二十
    日晚間八時在國軍松山總醫院徒手毆打原告，致原告受傷）
    、僅係減縮應受判決事項之聲明、無礙被告之防禦及訴訟之
    終結，且經被告無異議而為本案之言詞辯論，於法自無不合
    。
三、原告復於九十九年八月九日言詞辯論期日變更訴之聲明為：
    「被告應給付原告二十六萬二千八百九十八元，及自起訴狀
    繕本送達被告之翌日起至清償日止，按週年利率百分之五計
    算之利息」，原告此次變更訴訟標的、基礎事實仍同一、僅
    係減縮應受判決事項之聲明、無礙被告之防禦及訴訟之終結
    ，且再經被告無異議而為本案之言詞辯論，於法仍無不合，
    本院爰就變更後之聲明為裁判，合先敘明。
乙、實體方面：
一、原告部分
（一）聲明：
    １被告應給付原告二十六萬二千八百九十八元，及自起訴狀
      繕本送達被告之翌日起至清償日止，按週年利率百分之五
      計算之利息。
    ２願供擔保請准宣告假執行。
（二）原告起訴主張被告於九十八年一月二十日晚間八時許，在
      國軍松山總醫院徒手毆打原告，致原告受有前胸擦挫傷、
      雙手腕擦挫傷、上腹部鈍挫傷之傷勢，被告業因前開傷害
      行為經判處有罪確定；原告經就醫治療，共支出醫療費用
      二千四百六十元；原告學歷為小學畢業（國中肄業），曾
      任電子公司領班，現駕駛計程車維生，爰依民法第一百八
      十四條第一項前段、第一百九十五條第一項前段規定，請
      求被告賠償醫療費二千四百六十元及精神慰撫金二十五萬
      元，及自起訴狀繕本送達被告之翌日起至清償日止，按週
      年利率百分之五計算之利息。
（三）證據：提出（原證一）臺灣臺北地方法院九十八年度易字
      第一三九三號刑事判決、（原證二）臺灣高等法院九十八
      年度上易字第二六二六號刑事判決、（原證三）診斷證明
      書、（原證四）醫療費用明細收據、（原證五）診斷證明
      書、（原證六）收據。
二、被告部分
（一）聲明：原告之訴駁回。
（二）被告則以其固於九十八年一月二十日晚間八時許徒手造成
      原告前胸擦挫傷、雙手腕擦挫傷、上腹部鈍挫傷之傷勢，
      而支出醫療費用二千四百六十元，但其學歷為高中畢業，
      駕駛計程車維生，原告請求之慰撫金過高等語，資為抗辯
      。
三、原告主張之事實，業據提出本院九十八年度易字第一三九三
    號刑事判決、臺灣高等法院九十八年度上易字第二六二六號
    刑事判決、診斷證明書、醫療費用明細收據為證，上開證據
    之真正，並為被告所不爭執，應堪信為真實。
四、按因故意或過失，不法侵害他人之權利者，負損害賠償責任
    ；不法侵害他人之身體、健康、名譽、自由、信用、隱私、
    貞操，或不法侵害其他人格法益而情節重大者，被害人雖非
    財產上之損害，亦得請求賠償相當之金額，民法第一百八十
    四條第一項前段、第一百九十五條第一項前段定有明文。
（一）本件被告於九十八年一月二十日晚間八時許，在國軍松山
      總醫院徒手毆打原告，致原告受有前胸擦挫傷、雙手腕擦
      挫傷、上腹部鈍挫傷之傷勢，已經原告陳明在卷，核與（
      原證一）本院九十八年度易字第一三九三號刑事判決、（
      原證二）臺灣高等法院九十八年度上易字第二六二六號刑
      事判決、（原證三）診斷證明書所載一致，並為被告所不
      爭執，原告就醫治療，共支出醫療費用二千四百六十元，
      亦有（原證四）醫療費用明細收據、（原證六）收據可資
      佐憑，該收據之真正，並為被告所不爭，前已述及，被告
      故意不法侵害原告之身體，致原告受有損害，就原告因傷
      支出之二千四百六十元醫療費用，被告應負損害賠償之責
      。
（二）慰撫金部份，本院審酌原告學歷為小學畢業，現駕駛計程
      車維生，名下有西元二００七年出廠、車牌號碼七四六九
      －ＥＹ號自用小客車一輛，九十八年間申報營利所得僅九
      千二百餘元，被告學歷為高中畢業，亦駕駛計程車維生，
      名下無任何資產，此經兩造陳述明確，且有司法院稅務電
      子閘門財產所得調件明細表可佐，被告僅因細故即徒手傷
      害原告，迄今已逾一年六月仍拒不賠償，但原告所受傷勢
      甚為輕微等一切情狀，認為慰撫金二十五萬元尚屬過高，
      應減至一萬五千元為適當。
五、又按給付有確定期限者，債務人自期限屆滿時起，負遲延責
    任；給付無確定期限者，債務人於債權人得請求給付時，經
    其催告而未為給付，自受催告時起，負遲延責任，其經債權
    人起訴而送達訴狀，或依督促程序送達支付命令，或為其他
    相類之行為者，與催告有同一之效力；遲延之債務，以支付
    金錢為標的者，債權人得請求依法定利率計算之遲延利息；
    應付利息之債務，其利率未經約定，亦無法律可據者，週年
    利率為百分之五，民法第二百二十九條第一項、第二項、第
    二百三十三條第一項前段、第二百零三條亦有明文。本件被
    告傷害原告，致原告受傷支出醫療費用二千四百六十元，並
    應賠償慰撫金一萬五千元，業如前述，從而，原告請求被告
    給付醫療費、慰撫金共一萬七千四百六十元，及自起訴狀繕
    本送達被告之翌日即九十八年四月二十八日起至清償日止，
    按週年利率百分之五計算之利息，洵屬有據，應予准許，逾
    此範圍之請求，則無理由，爰予駁回。
六、末按下列各款之判決，法院應依職權宣告假執行：（三）就
    第四百二十七條第一項至第四項訴訟適用簡易程序所為被告
    敗訴之判決；（五）所命給付之金額或價額未逾新臺幣五十
    萬元之判決，民事訴訟法第三百八十九條第一項第三款、第
    五款亦有明定，本件為適用簡易程序所為被告部分敗訴之判
    決，且所命給付金額未逾五十萬元，爰無待原告供擔保，逕
    就原告勝訴部分依職權宣告假執行，原告敗訴部分，其假執
    行之聲請亦失所附麗，爰併駁回之。
據上論結，本件原告之訴一部有理由、一部無理由，依民事訴訟
法第四百三十六條第二項、第七十九條、第三百八十九條第一項
第三款、第五款，判決如主文。
中    華    民    國    99    年    8     月    30    日
                    民事第一庭  法  官  洪文慧
上列正本核與原本無異。
如不服本判決，得於判決送達之翌日起二十日內，以書狀敘述理
由，向本庭提起上訴，如委任律師提起上訴者，應一併繳納上訴
審裁判費。
中    華    民    國    99    年    8     月    30    日
                                書記官  林芝儀

司法院資訊處製作；財團法人民間司法改革基金會備份。
